臺灣高等法院臺南分院刑事判決　　　100年度交上訴字第504號
上　訴　人
即　被　告　戴文浩
上列上訴人因公共危險案件，不服臺灣雲林地方法院100年度交
訴字第9號中華民國100年4月22日第一審判決（起訴案號：臺灣
雲林地方法院檢察署100年度調偵字第75號），提起上訴，本院
判決如下：
    主  文
上訴駁回。
    理  由
一、按刑事訴訟法第350條、第361條、第362條、第367條規定，
    不服地方法院之第一審判決而上訴者，須提出上訴書狀，並
    應敘述具體理由，此為上訴必備之程式；如所提之書狀未敘
    述上訴理由，或僅曾以言詞陳述上訴理由者，均應於上訴期
    間屆滿後二十日內補提理由書於第一審法院。第一審法院經
    形式審查，認逾期未補提上訴理由者，應定期間先命補正；
    逾期未補正者，為上訴不合法律上之程式，應以裁定駁回。
    倘已提出上訴理由，但所提非屬具體理由者，則由第二審法
    院以上訴不合法律上之程式，判決駁回。而所謂具體理由，
    必係依據卷內既有訴訟資料或提出新事證，指摘或表明第一
    審判決有何採證認事、用法或量刑等足以影響判決本旨之不
    當或違法，而構成應予撤銷之具體事由，始克當之（例如：
    依憑證據法則具體指出所採證據何以不具證據能力，或依憑
    卷證資料，明確指出所為證據證明力之判斷如何違背經驗、
    論理法則）；倘僅泛言原判決認定事實錯誤、違背法令、採
    証違法、判決不公、量刑失之過重或輕縱，而未依上揭意旨
    指出具體事由，或形式上雖已指出具體事由，然該事由縱使
    屬實，亦不足以認為原判決有何不當或違法者（例如：對不
    具有調查必要性之證據，法院未依聲請調查亦未說明理由，
    或援用證據不當，但除去該證據仍應為同一事實之認定），
    皆難謂係具體理由，而應認其上訴為不合法律上之程式（最
    高法院 97年度台上字第892號判決、97年度台上字第3267號
    判決意旨及法院辦理刑事訴訟案件應行注意事項第 162點參
    照）。再按刑事訴訟法第 367條增定「上訴書狀未敘述理由
    」，由第二審法院審判長定期間先命補正之規定，依其文義
    ，僅指未敘述「理由」，而非未敘述「具體理由」，即係針
    對全然未敘述理由之上訴書狀所為規範，自不包括已敘述之
    理由係空泛、不具體者在內，觀諸同法第361條第3項之修正
    理由之說明：「上訴理由是否具體，係屬第二審法院審查範
    圍，不在命補正之列」，益足徵之。是第二審法院僅須對於
    完全未敘述理由之上訴書狀，定期命補正；對於載有具體或
    空泛（不具體）理由之上訴書狀，則無庸裁定命補正（最高
    法院98年度台上第4476號、98年度台上字第3911號判決意旨
    可資參照）。
二、經查，本件上訴人即被告因不服原審判決，於民國（下同）
    100年 5月3日向原審法院具狀聲明上訴，其上訴理由僅泛稱
    ：被告對於所有犯行坦承認錯，並經雙方協調達成和解，上
    訴人多年身體一直病痛不斷，而無法工作，僅靠太太做手工
    維生，上訴人犯後深感不安及抱歉，希給予上訴人一個自新
    的機會，讓上訴人將身體調理好，找出病因，好好治療，再
    一份適合自己體力的工作來減輕家裡的經濟壓力，懇請審酌
    被告之家庭狀況，撤銷原判決，請從輕量刑，給予自新機會
    等語。經核其上訴理由應認上訴人形式上並非完全未敘述理
    由，自無庸裁定命其補正，合先敘明。
三、經觀諸上訴人所述上訴理由，僅係以：上訴人於偵審中均坦
    承犯行，並已達成和解，已知悔悟，目前無業，家庭經濟狀
    況不佳，身體不好等情為由，請求改判輕刑，未具體指摘原
    判決關於認定事實、適用法律及量刑，有何違法或不當之處
    ，亦未依據卷內訴訟資料或提出新事證，具體指摘或表明原
    判決有何足以影響判決本旨之不當或違法，自難謂已敘述具
    體理由。
四、又上訴人雖以：上訴人於偵審中均坦承犯行，並已達成和解
    ，已知悔悟，目前無業，家庭經濟狀況不佳，而指摘原審判
    決太重，請從輕量刑云云。惟查：
  (一)按刑罰之量定係屬法院得依職權自由裁量之事項，苟於法定
    要件或範圍之內予以量定，客觀上並無明顯濫權之情形者，
    自不能遽認有過重之違誤。
  (二)原審判決已於理由欄中說明被告罪刑成立之理由，並審酌：
    「爰審酌被告已曾有二次公共危險之犯罪前科，素行非佳，
    在本案仍不知警惕，於駕駛自用小貨車，因過失碰撞告訴人
    之機車，致告訴人之人車倒地受傷後，未能即時下車救援告
    訴人，竟隨即駕車逃逸，無視交通法令要求駕駛人救助他人
    之規定，而被告當時駕駛執照已遭吊銷，為無照駕駛情況，
    其逃逸之動機、目的，及告訴人所受之傷害程度、被告犯罪
    所生之危害，及被告為國中畢業之教育、智識程度，犯後雖
    已與告訴人達成民事和解，但於本院審理時始承認犯行，被
    告自陳目前無業、經濟狀況不佳、尚有妻小母親之家庭狀況
    等一切情狀，而量處被告肇事逃逸罪有期徒刑七月。」等情
    （見原判決書事實及理由三(二)），顯已考量上訴人坦承犯行
    之犯後態度，犯後與被害人等成立和解，目前無業、經濟狀
    況不佳、尚有妻小母親之家庭狀況等一切情狀，是上訴人再
    執上開原審已斟酌之上述量刑情狀，請求改判從輕量刑，請
    揆諸前開說明，自難謂係具體理由。
  (三)至被告雖又以：上訴人多年身體一直病痛不斷，而無法工作
    ，希給予上訴人一個自新的機會，讓上訴人將身體調理好，
    並出病因，好好治療，再一份適合自己體力的工作來減輕家
    裡的經濟壓力云云。然查，上訴人前已有二次酒後駕車前案
    紀錄之素行，有臺灣高等法院被告前案紀錄表在卷可按，本
    次駕車致人受傷，竟於肇事後不下車救助告訴人並報警處理
    ，反駕車離去，致受傷之告訴人不顧，對交通安全所生危害
    非輕。準此，原審斟酌上訴人前已有酒後駕車前案紀錄之素
    行，顯然漠視酒後駕車對一般往來之人車所生之高度危險性
    ，猶不知悔改再犯本罪，不宜輕判，足見原審宣告如上揭之
    刑，顯已充分考量刑法第57條規定之各款事項，亦無量刑過
    重之違誤。至被告所執：身體不好乙情，固亦為科刑輕重之
    標準，但本院經核原審判決審酌上情所量處之刑度，從形式
    審查，並未違反法令，或悖離經驗法則、論理法則，且在法
    院得依職權自由裁量之職權範圍，在客觀上亦無明顯濫權之
    情形，罪刑相當，並不因上訴人之生活狀況而有量刑過重失
    衡之情形，是上訴人執此而指摘原判決量刑過重，亦非可取
    。
  (四)又按刑法第185條之4規定，駕駛動力交通工具肇事，致人死
    傷而逃逸者，處六月以上五年以下有期徒刑，其中肇事逃逸
    罪，其最輕法定本刑均為有期徒刑六月以上，而被告前於97
    及98年間，先後二次因公共危險案件，經原審法院分別判處
    各有期徒刑四月確定，並先後執行完畢，有臺灣高等法院被
    告前案紀錄表在卷可按，其受有期徒刑執行完畢後，五年內
    故意再犯本案有期徒刑以上之罪，為累犯，應依刑法第47條
    第 1項規定加重其刑，則原審斟酌上訴人上述犯罪情狀，就
    被告在執行完畢後五年以內故意再犯本案有期徒刑以上之駕
    駛動力交通工具肇事致人受傷逃逸罪，論以累犯，依法加重
    其刑，而量處有期徒刑七月，乃符合肇事逃逸罪其最輕法定
    本刑為有期徒刑六月以上，並再加重其刑之規定，係在法定
    範圍之內予以量定，且其所量處之上開各罪之刑度，僅逾最
    低法定刑些許，是其量刑在客觀上顯然已甚為從輕量定，非
    但無濫權之情形，亦應屬法院得依職權自由裁量之事項，自
    無過重之違誤。是上訴意旨指摘過重，請再從輕量刑，顯屬
    無稽，自非可取。
  (五)另上訴人雖身體不好，請求予自新機會云云。惟刑第74條之
    緩刑要件，須未曾因故意犯罪受有期徒刑以上刑之宣告者或
    前因故意犯罪受有期徒刑以上刑之宣告，執行完畢或赦免後
    ，五年以內未曾因故意犯罪受有期徒刑以上刑之宣告者，然
    上訴人係屬累犯，自不符合緩刑要件，是上訴意旨執以身體
    不好而請求緩刑之自新機會云云，於法即有未合，亦非可採
    ，併予敘明。
五、綜上所述，本件上訴人上訴理由猶執原審已斟酌之量刑情狀
    而空言請求改判從輕量刑，已非具體指摘原判決關於認定事
    實、適用法律及其量刑，有何違法或不當之處，自難認係屬
    依據卷內既有訴訟資料或提出新事證，而具體指摘。且原審
    並就其上開量刑須斟酌之情狀，詳為考量及審酌，而宣告如
    上揭所示之刑，並無量刑失重違法之處，亦堪稱允當。上訴
    人再執為上訴，尚與具體理由不相當。從而，揆諸前揭說明
    ，上訴人之上訴顯不合法律上之程式，爰依刑事訴訟法第36
    7條前段之規定，駁回其上訴，並不經言詞辯論為之。
五、據上論斷，應依刑事訴訟法第367條前段、第372條，判決如
    主文。
中    華    民    國   100    年    5     月    24    日
                  刑事第五庭    審判長法  官  楊明章
                                      法  官  趙文淵
                                      法  官  蔡美美
以上正本證明與原本無異。
如不服本判決應於收受送達後10日內向本院提出上訴書狀，其未
敘述上訴理由者，並得於提起上訴後10日內向本院補提理由書（
均須按他造當事人之人數附繕本）「切勿逕送上級法院」。
                                      書記官  歐貞妙
中    華    民    國   100    年    5     月    24    日